臺灣板橋地方法院刑事判決　　　　　　　　　　　　 九十年度交易字第五０六號
　　公訴人　臺灣板橋地方法院檢察署檢察官
　　被　告　丁○○
右列被告因過失傷害案件，經檢察官提起公訴（八十九年度偵字第一二五六四號），
本院判決如左：
    主  文
丁○○從事業務之人，因業務上之過失傷害人，處拘役伍拾日，如易科罰金，以參佰
元折算壹日。
    事  實
一、丁○○係基隆汽車客運股份有限公司（以下簡稱丙○○○）司機，為從事駕駛業
    務之人，於民國八十八年十二月十日下午五時十五分許，駕駛丙○○○車號ＦＪ
    ─六四一號營業大客車，沿臺北縣板橋市○○路○段，由北往南行駛，經過板橋
    市○○路○段與陽明街交岔路口，行至文化路一段三六九號前欲停靠前方公車站
    牌上下乘客時，本應注意汽車在同一車道行駛時，前車如須減速暫停，駕駛人應
    先顯示燈光或手勢告知後車，後車駕駛人應隨時注意前車之行動；又汽車行駛時
    ，駕駛人應注意兩車併行之間隔，並隨時採取必要之安全措施，而依當時情形，
    又無不能注意之情事，竟疏於注意，因前方站牌處已有其他公車暫停，於緩速前
    進將停且車身略向左偏之際，適有同車道右後側由甲○騎乘車號ＴＭＶ─六七０
    號輕型機車行至該處，亦疏未注意與丁○○之營業大客車車身保持安全間隔，致
    機車左側遭營業大客車右後車輪擦碰當場人車倒地。甲○因此受有左膝前十字形
    韌帶破裂之傷害。丁○○於肇事後，在有偵查犯罪職權之機關尚不知何人為肇事
    者前，即主動向到場處理之臺北縣政府警察局海山分局新海派出所員警坦承肇事
    接受偵訊自首。
二、案經甲○訴由臺北縣政府警察局海山分局移送臺灣板橋地方法院檢察署檢察官偵
    查起訴。
    理  由
一、經訊被告丁○○對其於前揭時地駕駛丙○○○ＦＪ─六四一號營業大客車與告訴
    人甲○騎乘之車號ＴＭＶ─六七０號輕型機車擦碰肇事之事實，固坦承不諱，惟
    矢口否認過失犯行，辯稱：當時伊駕駛上開大客車剛經過板橋市○○路○段與陽
    明街口，行駛外側車道準備要靠站，因前方已有二、三輛臺北客運公車靠路邊正
    在上下乘客，伊便暫停等待前方公車離開，當時正值下班時間，車流量很大，約
    等半分鐘左右，伊往後視鏡看，機車道行駛之機車非常擁擠，見到告訴人機車碰
    到伊公車右後輪胎部分摔倒，告訴人碰到伊公車時伊沒有感覺，公車本身無任何
    損壞，當時伊係在停車狀態，沒有煞車及按喇叭，大客車係停直線狀態，還沒有
    斜向近公車站方向，告訴人可能係因為機車擁擠自己不小心擦撞到伊大客車後摔
    倒云云。
二、然查前揭事實，業經告訴人甲○於警訊時及偵查中指訴稱：伊於八十八年十二月
    十日下午五時十五分許，騎乘車號ＴＭＶ─六七０號輕型機車沿板橋市○○路○
    段過陽明街十字路口，在被告駕駛之ＦＪ─六四一號營業大客車右側後方併行行
    駛，行至文化路一段三六九號前時，被告營業大客車要靠站，車偏向車道，大客
    車右後輪撞到伊機車後座，致伊摔倒，左膝關節韌帶斷裂，伊當時機車時速約二
    十公里，機車倒地致左側引擎上方蓋板破裂，車頭左前燈有擦痕，現場地面所留
    刮地痕係機車摔倒之痕跡，當時正值下班時間，車流量很大等語（見偵查卷第三
    頁背面至第四頁、第十五頁背面、第二十頁背面）。又證人即現場處理員警乙○
    ○於偵查中及本院調查時證稱：當天接到勤務中心通報，至肇事現場時公車停在
    外側慢車道上，連公車左側車輪均在慢車道內，公車停的方向是直的，現場沒有
    明顯撞擊痕跡，當時係下班時間，伊到現場時告訴人及機車已移至路邊人行道上
    ，告訴人當場說被告公車要靠站時碰到她等語（見偵查卷第四十二頁背面、本院
    九十年十一月二十一日訊問筆錄）。而告訴人因本件車禍致受有左膝前十字形韌
    帶破裂之傷害，復有亞東紀念醫院乙種診斷證明書一紙在卷可查。
三、次依被告於本院調查時庭提肇事當日車號ＦＪ─六四一號營業大客車之行車紀錄
    資料所示，該車當日下午五時十分至二十分之間之車速約在十至二十公里左右，
    顯見車禍發生時該營業大客車並非完全處於靜止狀態，而係緩速前進中。被告於
    本院訊問時亦稱：依行車紀錄器記載，當日下午約五點二十分車速靜止，是員警
    到現場處理，至五時四、五十分許伊開公車載告訴人之夫去亞東醫院，公車便停
    在醫院，至晚間八點多才回基隆等語（見本院九十年十一月二十二日訊問筆錄）
    )。
四、又依偵查卷附員警測繪之道路交通事故調查報告所示，員警測量係以路邊人行道
    上之路燈為基準點，肇事後被告營業大客車車頭距人行道路燈四．四公尺，車尾
    距人行道路燈延伸線三．四公尺，外側慢車道五．五公尺，營業大客車車寬二．
    二五公尺，車長七．八公尺，若肇事地點慢車道前後等寬，則被告營業大客車所
    停方向應非直線，車頭應向左偏，且車身右側與路邊之距離加上大客車本身寬度
    ，應會跨越至中間快車道，是偵查卷內員警所繪現場圖顯然並不完全正確。經本
    院函請海山分局重新依現場相關位置及距離繪製現場圖之結果，營業大客車車寬
    為二．四公尺，車長一一．八公尺，人行道邊緣量至車頭為三．二公尺，車尾量
    至人行道邊緣為三．一公尺，車頭前方慢車道寬五．七公尺，車尾慢車道寬五．
    二公尺，有該分局九十一年一月六日海警刑字第三四六七九號函所附道路交通事
    故調查報告表可參。再經本院於九十一年三月二十六日下午三時許至肇事現場履
    勘並實地丈量相對位置與距離之結果（參見本院卷附勘驗筆錄及照片），被告營
    業大客車車頭寬二．三八公尺，車尾寬二．四公尺，車長一一．七五公尺，車頭
    所停位置慢車道寬度（即人行道邊緣量至快慢車道間白實線）為五．六五公尺，
    車尾位置慢車道寬度五．六公尺，而路燈中心點距人行道邊緣為０．四二公尺（
    因員警前後所繪現場圖，前者以路燈為基準點，後者以人行道邊緣為基準）。依
    員警重繪之現場圖及本院現場丈量比對結果，肇事後營業大客車位置尚未跨越至
    快車道，然車頭與車尾與路邊仍非等距，顯示車頭仍有略向左偏之情形。再告訴
    人跨騎在車號ＴＭＶ─六七０號輕型機車上時，機車尾燈下緣距地面高度為０．
    四七公尺，機車座墊高度距地面０．七公尺，機車車頭把手距地面０．九公尺，
    車頭左右後視鏡間距離０．七五公尺，被告公車右後輪高一．０二公尺，輪弧直
    徑一．一公尺，是告訴人跨騎機車時，其肩部約與被告公車車輪等高，有本院現
    場模擬所拍攝之照片可參。
五、按汽車在同一車道行駛時，前車如須減速暫停，駕駛人應先顯示燈光或手勢告知
    後車，後車駕駛人應隨時注意前車之行動。又汽車行駛時，駕駛人應注意兩車併
    行之間隔，並隨時採取必要之安全措施，道路交通安全規則第九十四條第二項、
    第三項分別定有明文。本件依卷附道路交通事故調查表之警繪現場圖顯示，肇事
    地點為市區道路○○○道、候車站及附近、柏油路面乾燥、無缺陷、無障礙物、
    視距良好、有行車管制號誌正常、有行車分向線、有快慢車道分隔線、有適當標
    誌、速限四十公里。被告駕駛營業大客車行至肇事地點本應注意上開規定，而依
    當時情形，又無不能注意之情事，竟疏於注意，因前方站牌處已有其他公車暫停
    ，於緩速前進將停且車身略向左偏之際，適有同車道右後側由告訴人騎乘輕型機
    車行至該處，雙方均疏未注意保持安全間隔，致機車左側遭營業大客車右後車輪
    擦碰肇事。而肇事後依偵查卷附告訴人所檢附之機車車損照片一張所示，告訴人
    機車左側引擎上方蓋板破裂（左後視鏡並未掉落），告訴人亦稱機車之損壞係機
    車倒地時造成，再參諸前開相關位置、距離研判，被告駕駛營業大客車行至肇事
    地點車身緩進並向左偏時未注意右側告訴人機車，致右後車輪擦碰告訴人機車，
    而告訴人騎乘機車未與被告車身保持適當間隔，致與被告公車右後輪擦碰，應均
    係本件肇事之原因。再告訴人因本件車禍致傷，與被告之過失行為間顯有相當因
    果關係，綜上事證明確，被告犯行堪予認定。
六、至告訴人於本院調查時改口稱：當天伊騎機車走在外側車道，時速約三十公里，
    原本騎在被告公車前方，被告公車欲從伊後方超車往右靠站，撞到伊機車左後車
    身，致伊失去重心機車往前斜衝摔倒云云（見本院九十年十一月一日訊問筆錄）
    ，與其在警訊及偵查中所述顯然不同，且與現場所留跡證不符。蓋告訴人車禍發
    生前機車若在被告公車前方行駛，且機車時速三十公里，依本院卷附被告營業大
    客車之行車紀錄所示，被告當日下午五時十五分許之車速僅約十至二十公里，比
    較相對車速，當時被告大客車之車速既慢於告訴人自述之機車車速，當無可能自
    後追撞告訴人機車，且依卷附道路交通事故調查報告表所示機車倒地之刮地痕位
    置，係在被告營業大客車之右後車輪旁邊地面斜向路邊人行道延伸，告訴人於警
    訊中亦自承該刮地痕係機車倒地後所留（見偵查卷第四頁），更足證明肇事前告
    訴人機車係在被告營業大客車右後車輪旁併行，是告訴人於本院所指既與客觀顯
    現之事證不符，自不足採，附此敘明。
七、核被告丁○○所為，係犯刑法第二百八十四條第二項前段之業務過失傷害罪。查
    被告於肇事後在有偵查犯罪職權之機關尚不知何人為肇事者前，即主動向到場處
    理事故之臺北縣警察局海山分局新海派出所員警乙○○坦承肇事接受偵訊，業經
    員警乙○○陳明在卷，合於自首之要件，應依刑法第六十二條前段規定減輕其刑
    。爰審酌被告過失之程度、所生之損害、及犯罪後告訴人已領取強制汽車責任險
    保險金九萬三千二百五十元（見偵查卷第十七頁保險領款收據），就其餘損害迄
    未與告訴人達成和解等一切情狀，量處如主文所示之刑，並諭知易科罰金之折算
    標準，以示懲儆。末查被告行為後刑法第四十一條業於九十年一月四日經立法院
    修正通過，於同年一月十日經總統公布，同年一月十二日生效施行，其修正條文
    為：「犯最重本刑為五年以下有期徒刑以下之刑之罪，而受六個月以下有期徒刑
    或拘役之宣告，因身體、教育、職業、家庭之關係或其他正當事由，執行顯有困
    難者，得以一元以上三元以下折算一日，易科罰金。但確因不執行所宣告之刑，
    難收矯正之效，或難以維持法秩序者，不在此限。」「併合處罰之數罪，均有前
    項情形，其應執行之刑逾六月者，亦同」，依刑法第二條第一項規定比較新舊法
    律，適用新法對被告並無不利，自應依修正後刑法第四十一條第一項規定諭知易
    科罰金之折算標準，附此說明。
據上論結，應依刑事訴訟法第二百九十九條第一項前段，刑法第二百八十四條第二項
、第六十二條前段、第二條第一項前段、第四十一條第一項，罰金罰鍰提高標準條例
第一條前段、第二條，判決如主文。
本案經檢察官游鉦添到庭執行職務。
中      華      民      國      九  十  一    年    七    月    十 六   日
                                              臺灣板橋地方法院交通法庭
                                                  法  官    談      虎
右正本證明與原本無異。
如不服本判決，應於判決送達後十日內，向本院提出上訴狀。
                                                  書記官    陳  君  偉
中      華      民      國      九  十  一    年    七    月    十 六   日
附錄本案論罪科刑法條全文
第二百八十四條第二項
  從事業務之人，因業務上之過失傷害人者，處一年以下有期徒刑、拘役或一千元以
  下罰金，致重傷者，處三年以下有期徒刑、拘役或二千元以下罰金。
